【裁判字號】    90,交上易,69
【裁判日期】    900629
【裁判案由】    過失傷害
【裁判全文】
臺灣高等法院高雄分院刑事判決          九十年度交上易字第六九號
    上  訴  人  臺灣高雄地方法院檢察署檢察官
    被      告  丙○○
右上訴人因被告過失傷害案件，不服臺灣高雄地方法院八十九年度交易字第九０九號
中華民國九十年二月十三日第一審判決（起訴案號：臺灣高雄地方法院檢察署八十九
年度調偵字第二八一號），提起上訴，本院判決如左：
      主      文
原判決撤銷。
丙○○因過失傷害人，處有期徒刑貳月，如易科罰金，以佰元折算壹日。
      事      實
一、丙○○雖考領有駕駛執照，惟前因違規停車，而於民國八十九年三月二十七日辦
    理吊扣，期限至九十年一月二十六日，竟於八十九年四月二十四日十一時四十分
    許駕照吊扣中，駕駛車牌號碼ＶＳ─三四二六號自小客車，沿高雄市左營區○○
    ○路由南往北方向行駛，行經新莊仔路六○四巷與新上街無號誌之交岔路口時，
    本應注意行車速度應依標誌之規定，無規定者，行經無交通號誌之交岔路口，應
    減速慢行作隨時停車之準備，又汽車行駛時，駕駛人應注意車前狀況，並隨時採
    取必要之安全措施，並依當時之天候晴朗、有充足日間自然光線、路面乾燥、無
    缺陷、亦無障礙，且視距良好之情形，又無不能注意之情形，丙○○竟疏於注意
    ，貿然前進，適有考領合格重型機車駕駛執照之乙○○所騎乘車牌號碼ＯＩＥ─
    四五三號重型機車，沿新上街由西往東方向直行，亦應注意汽（機）車行駛至無
    號誌之交岔路口時，左方車應暫停讓右方車先行，竟疏未注意，而煞避不及致所
    駕駛之重型機車右前擋泥板及前輪右側處撞擊丙○○所駕駛自小客車左前翼子板
    處，乙○○即先摔上前開自小客車之車蓋上後，再跌落於地面，因之受有腰椎第
    一節爆裂性骨折之傷害。事故發生後丙○○立即打電話報警並叫救護車，在處理
    員警到達事故現場處理時，即向員警自首坦承肇事，並接受裁判。
二、案經乙○○訴由臺灣高雄地方法院檢察署檢察官偵查起訴。
      理      由
一、訊據被告丙○○固不否認於前開時、地於駕駛執照吊扣中，仍駕駛ＶＳ－三四二
    六號自小客車與告訴人乙○○所騎乘ＯＩＥ－四五三號重型機車發生碰撞之事故
    ，並因之致告訴人受傷之事實，惟矢口否認有何過失傷害犯行，辯稱：在經過路
   口時，伊有注意在沒有車輛時才通過，是告訴人自己騎車速度太快才撞上伊所駕
    駛之車云云。
二、經查：
  （一）右揭事實，業據告訴人乙○○指訴綦詳，而肇事地點為一無號誌之交岔路口
        ，被告所行駛之新莊仔路六０四巷路寬約六點四甲尺，告訴人所騎乘之新上
        街路寬約八甲尺，兩車撞及後被告所駕駛之自小客車停於路中，車頭朝北、
        尾朝南，右後輪距離新莊仔路南側路口約三點三甲尺，告訴人所騎乘之機車
        倒於該交岔路口西北角處，車頭朝西北、尾朝東南方向，機車車身後留有一
        條長約二點四甲尺之刮地斜痕，玻璃與機車碎片散在兩車間，被告所駕駛之
        自小客車係車頭左前翼子板處凹陷、車前擋風玻璃呈蜘蛛網狀裂紋，位於左
        側駕駛座前，告訴人所騎乘之重型機車則係前輪右側及右側擋泥板處有擦撞
        與倒地後之刮痕，此分別有高雄市○○○○○道路交通事故調查報告表一份
        、交通事故談話紀錄表二紙及事故現場與車損照片四幀附卷可稽，就兩車停
        止位置，與碎片分布情形，可認被告與告訴人兩車係在新莊仔路與新上街之
        交岔路口中附近發生事故；查前開二條道路之車道數相同，並依該二條道路
 之寬度與承擔之交通功能，並無幹、支線之分，當時被告沿新莊仔路六０四
        巷由南往北方向行駛，告訴人則係沿新上街由西往東方向騎乘而來，依兩車
        之車行方向，告訴人係左方車，而被告係右方車，並據前述兩車車損狀況，
        被告所駕駛之自小客車於撞及後僅呈凹陷、車窗有輪狀裂紋，告訴人之機車
        亦僅為擦刮痕，足見告訴人騎乘機車當時之車速應不快。
  （二）按車輛行至無號誌之交岔路口，車輛應減速慢行作隨時停車之準備；汽車行
        駛時，駕駛人應注意車前狀況，並隨時採取必要之安全措施，又汽車行駛至
        無號誌之交岔路口時，左方車應暫停讓右方車先行，道路交通安全規則第九
        十三條第一項第四款、第九十四條第三項，及第一百零二條第一項第二款後
        段分別定有明文，被告駕車行駛依法即應負有前開注意義務，且依當時之天
        候晴朗、有日間自然光線，道路乾燥、無缺陷、亦無障礙物且視距良好等各
        情，亦經載明於前開道路交通事故調查報告表，則被告駕車途經本件車禍發
        生地點前，本應注意行駛至無號誌之交岔路口時之車速應減至隨時可以煞停
        之狀態，同時應注意車前之人、車動態，以適時採取必要之安全措施，詎被
        告行經肇事路口竟未加注意，遽然直行欲通過該路口肇致事故，其於本件事
        故確有過失至明。本件車禍事故經送請鑑定與覆議，亦均為相同之認定，此
        分別有高雄市政府建設局車輛行車事故鑑定委員會以高市鑑字第八九○五○
        三八號函檢附之鑑定意見書，與高雄市車輛行車事故鑑定覆議委員會於九十
        年一月三日以九十高市覆字第四五九號函各一份在卷可參，而告訴人因本件
        車禍事故受有腰椎第一節爆裂性骨折之傷害，亦有高雄榮民總醫院開立之診
        斷證明書一紙在卷可稽，且被告之過失行為與告訴人之受傷結果間，顯有相
        當因果關係。縱認告訴人騎乘機車亦有左方車輛未讓右方車輛先行，及疏未
        注意車前狀況而對本件事故之發生亦有過失，仍無法卸免被告前開過失責任
        。綜上所述，被告所辯顯係卸責之詞，並不足採，本件事證已臻明確，被告
        犯行洵堪認定。
三、查被告丙○○雖在三商人壽保險股份有限甲司服務，惟並無任何具體證據證明本
    件車禍發生之際被告以開車為其附隨業務，自非從事業務之人，核其所為，係犯
    刑法第二百八十四條第一項前段普通過失傷害罪。被告於肇事當時，已因違規停
    車於事故發生前即八十九年三月二十七日遭吊扣，吊扣期限並至九十年一月二十
    六日，此有高雄市監理處九十年一月十七日高市監二字第○六三八號函一紙在卷
    可按（一審卷三五頁），則被告於其駕駛執照被吊扣期間之八十九年四月二十四
    日駕駛汽車致生本件事故，因依道路交通安全規則第五十條第一項規定，汽車駕
    駛執照為駕駛汽車之許可憑證，是被告之駕駛執照在上開期間被吊扣，在其處分
    期間即無許可駕駛汽車之憑證，不得駕駛車輛，易言之，吊扣駕照期間係絕對禁
    止該被吊扣駕駛執照之人駕駛汽車，是被告於駕照吊扣期間駕駛汽車，顯無駕駛
    之許可憑證，而屬無照駕駛，可資認定（最高法院八十八年度台上字第一七九六
    號判決意旨參照），被告既屬無照駕駛，又因而致生本件事故而使告訴人受傷，
    應負刑法第二百八十四條第一項前段之過失致傷害罪之罪責，並應依道路交通管
    理處罰條例第八十六條第一項之規定，加重其刑；又被告於肇事後，即報警處理
    ，並於員警至事故現場時，自承為肇事者，並接受裁判，此有交通事件職務報告
    書一份在卷可憑（一審卷三二頁），是被告為對於未發覺之罪自首而受裁判，應
    依刑法第六十二條前段規定減輕其刑；並依刑法第七十一條第一項之規定，就前
    開各項加重減輕事由，先加後減之。
四、原審予以論罪科刑，固非無見；惟查，原判決理由認定告訴人駕車行至無號誌之
    交岔路口左方車未讓右方車先行而與有過失，惟事實欄則認定告訴人有「支線道
    車輛應暫停讓幹線道車輛先行」之過失責任，有事實與理由認定不一致之違失，
    自有未合，又被告迄今未與告訴人成立和解，量刑理由就此漏未審酌，亦有未洽
    ；檢察官執此提起上訴為有理由，應予撤銷改判。審酌被告行經無號誌之交岔路
    口未減速慢行，亦疏未注意車前狀況之過失程度，及告訴人騎乘在左側車道，未
    讓右側車道之車輛先行之過失程度，告訴人因本件車禍事故所受傷害之程度，被
    告素行良好，有台灣高等法院被告全國前案紀錄表各一份在卷可佐及被告迄今未
    與告訴人成立和解等一切情狀，量處如主文所示之刑。又被告於犯罪後，刑法第
    四十一條於九十年一月四日修正，並於同月十日甲布施行，有關易科罰金部分，
    範圍擴大為最重本刑五年以下有期徒刑之罪，惟與被告所犯之罪比較後並不影響
    ，依刑法第二條第一項前段之規定，應適用裁判時之刑法第四十一條第一項規定
    ，並諭知易科罰金之折算標準。
據上論結，應依刑事訴訟法第三百六十九條第一項前段、第三百六十四條、第二百九
十九條第一項前段，道路交通管理處罰條例第八十六條第一項，刑法第二條第一項前
段、第二百八十四條第一項前段、第六十二條前段、第四十一條第一項，罰金罰鍰提
高標準條例第一條前段、第二條，判決如主文。
本案經檢察官郭振昌到庭執行職務。
中    華    民    國      九十      年       六       月      二十九    日
                              臺灣高等法院高雄分院刑事第二庭
                                  審判長法官  曾永宗
                                        法官  鄭月霞
                                        法官  邱永貴
右正本證明與原本無異。
不得上訴。
                                      書記官  張寶花
中    華    民    國      九十      年       七       月        三      日
附錄：本判決論罪科刑法條：
刑法第二百八十四條第一項
因過失傷害人者，處六月以下有期徒刑、拘役或五百元以下罰金。致重傷者，處一年
以下有期徒刑、拘役或五百元以下罰金。
                                                                        Ｑ


司法院資訊處製作；財團法人民間司法改革基金會備份。
